臺灣臺南地方法院民事判決　　　　　　　 94年度婚字第564號
原　　　告　甲○○
　　　　　　　　　　　　33號.
訴訟代理人　呂郁斌律師
被　　　告　乙○○
　　　　　　　　　　　　2號
訴訟代理人　許永明律師
右當事人間請求離婚事件，本院判決如左：
　　主　　文
原告之訴駁回。
訴訟費用由原告負擔。
    事    實
甲、原告方面：
一、聲明：請准原告與被告離婚。
二、陳述：兩造於民國（下同）81年5月2日結婚，惟婚後兩造感
　　　　　情不睦，經常因故爭執互毆，嗣被告又於83年5月10
          日毆傷原告，原告忿而搬至娘家居住，被告亦不至原
          告娘家接原告返家團圓，對原告不理不睬，致兩造分
          居已11年餘，已無夫妻之情，難以繼續維持婚姻，兩
          造對分居之事實均應負相同之責任，甚或被告應負較
          大之責任，故原告依民法第1052條第2項之規定，訴
          請離婚。
三、證據：提出戶籍謄本、臺灣臺南地方法院檢察署檢察官83年
          度偵第7166號起訴書等各1件為證，並聲請訊問證人
          王天珠。
乙、被告方面：
　　一、聲明：請求駁回原告之訴。
    二、陳述：被告並未毆打原告，純係原告之父母以原告生產
        　　　須坐月子為由，將原告帶至娘家，滿月後原告不
          　　願返回與被告同居，被告與被告之姊姊盧施秀娥
              數次欲接原告返家，但原告均避不見面，不願返
              回與被告同居，故原告對兩造分居之事實應負全
              責，且原告曾向本院提起離婚之訴訟，並經本院
              以83年度婚字第391號判決駁回，故被告不同意
              離婚。
    三、證據：聲請訊問證人盧施秀娥。
丙、本院依職權調取臺灣臺南地方法院83年度婚字第391號及臺
　　灣臺南地方法院檢察署83年度偵字第7166號卷宗等各一份
  　。
    理　　由
一、原告主張兩造於81年5月2日結婚，惟婚後兩造感情不睦，經
    常因故爭執互毆，嗣被告又於83年5月10日毆傷原告，原告
    忿而搬至娘家居住，被告亦不至原告娘家接原告返家團圓，
    對原告不理不睬，致兩造分居已11年餘，已無夫妻之情，難
    以繼續維持婚姻，兩造對分居之事實均應負相同之責任，甚
    或被告應負較大之責任，故原告依民法第1052條第2項之規
    定，訴請離婚等語，被告對於兩造已分居11年餘之事實並不
    爭執，惟以被告並未毆打原告，純係原告之父母以原告生產
    須坐月子為由，將原告帶至娘家，滿月後原告不願返回與被
    告同居，被告與被告之姊姊盧施秀娥數次欲接原告返家，但
    原告均避不見面，不願返回與被告同居，故原告對兩造分居
    之事實應負全責，且原告曾向本院提起離婚之訴訟，並經本
    院以83年度婚字第391號判決駁回，故被告不同意離婚等語
    置辯。
二、經查：
（一）按夫妻互負同居之義務，但有不能同居之正當理由者，不
      在此限，民法第1001條定有明文。揆諸該法條文義，夫妻
      不能同居之理由須屬正當，始不互負同居之義務，否則，
      若理由不正當，仍不得免除同居之義務。
 （二）觀諸臺灣臺南地方法院83年度婚字第391號卷宗，原告陳
       稱原告於83年5月10日返回娘家居住前曾遭受被告虐待等
       情既經確定判決認定並無其事，原告即不得再執此事由
       而作為不履行同居義務之理由。
 （三）兩造於83年5月10日上午7時許因細故爭執、互毆，致兩
       造均受傷，原告並因此搬至娘家居住迄今未返回與被告
       同居之事實，已為兩造所不爭執，且有臺灣臺南地方法
       院檢察署83年度偵字第7166號卷宗一份可憑，應認兩造
       確有互毆成傷之行為，但觀諸兩造之診斷證明書，原告
       受有右前臂三瘀血斑、左前臂兩處瘀血斑之傷害，而被
       告亦受有左前膊擦傷、腫脹、右大腿擦傷、左腰部皮下
       瘀血之傷害，兩造之傷勢相當，又既係互毆，均屬故意
       之行為，則兩造均應負責，原告即不得以渠自己亦應負
       責之行為作為不履行同居之正當理由，換言之，原告仍
       應履行同居之義務。若原告僅係一時負氣而搬至娘家短
       住一小段期間，於情理固無可厚非，惟若持續長達11年
       餘均不返回與原告同居，即為法所不許。既然原告有履
       行同居之義務，不論被告有無前往接原告返家，原告均
       應自行返回與被告同居，始屬合法。況被告於本院言詞
       辯論時一再表示希望原告返回同居之意，但均為原告所
       拒絕，顯係原告不願與被告同居，而非被告不願與原告
       同居。
 （四）既然原告本有自動履行同居之義務，則證人王天珠、盧
       施秀娥所為關於被告有無前往接原告返家之證詞即與原
       告有無自動履行同居之義務無涉，故本院對渠等證詞不
       逐一論述。
 （五）兩造對渠等互毆成傷之行為固均有責任，兩造亦均得互
       相追究對造之責任，但此無礙原告本應履行之同居義務
       ，亦已詳如前述，惟原告竟未主動履行同居之義務長達
       11年餘，顯已違法，則原告對此部分之行為應負全部責
       任，被告不須負任何責任。
三、綜右所述，原告違法分居11年餘，且該事由應由原告負全部
    責任，故原告依民法第1052條第2項之規定，訴請離婚，應
    不准許，應予駁回。
四、據上論結：原告之訴，為無理由，並依民事訴訟法第78條，
    判決如主文。
中　　華　　民　　國　　94　　年　　9　　月　 　6　　日
                  家事法庭法　官  彭振湘
右正本與原告無異。
如對本判決上訴，須於判決送達後20日內向本院提出上訴狀。
中　　華　　民　　國　　94　　年　　9　　月　 　6　　日
                          書記官蕭伊舒
